臺灣高雄地方法院刑事判決　　　　　　　 100年度易字第21號
公　訴　人　臺灣高雄地方法院檢察署檢察官
被　　　告　潘興和
選任辯護人　陳正男律師
　　　　　　侯勝昌律師
　　　　　　朱淑娟律師
被　　　告　林豈潤
　　　　　　陳蕙萍
　　　　　　蔡詠翔
上列被告因賭博案件，經檢察官提起公訴（99年度偵字第15147
號），本院判決如下：
    主  文
潘興和共同犯賭博罪，處罰金新臺幣參萬元，如易服勞役，以新
臺幣壹仟元折算壹日，扣案如附表一、附表二編號1 、6 所示之
物，均沒收之。
林豈潤共同犯賭博罪，處罰金新臺幣貳萬元，如易服勞役，以新
臺幣壹仟元折算壹日，扣案如附表一、附表二編號1 、6 所示之
物，均沒收之。
陳蕙萍共同犯賭博罪，處罰金新臺幣貳萬元，如易服勞役，以新
臺幣壹仟元折算壹日，扣案如附表一、附表二編號1 、6 所示之
物，均沒收之。
蔡詠翔犯賭博罪，處罰金新臺幣壹萬元，如易服勞役，以新臺幣
壹仟元折算壹日。扣案如附表二編號9 所示之物，沒收之。
    事  實
一、潘興和自民國99年2 月25日起為址設在高雄市○○區○○路
    290 號1 樓領有電子遊戲場營業級別證之「第必卡電子遊戲
    場」負責人，並於99年3 月29日、同年4 月6 日起，分別以
    月薪新臺幣（下同）2 萬6,000 元、2 萬元僱用林豈潤、陳
    蕙萍擔任店員。潘興和、林豈潤與陳蕙萍3 人於99年4 月28
    日起，竟共同基於賭博之犯意聯絡，由潘興和在上開公眾得
    出入之電子遊戲場內，擺設如附表一所示賭博性電子遊戲機
    臺共32臺（均處於插電營業之狀態），供不特定人賭博財物
    ，並由林豈潤擔任現場負責人，負責開分、洗分、兌換現金
    及結算營業收入等工作，陳蕙萍則負責開分、洗分、清潔及
    為客人遞送飲料等工作；其賭博方式為：由賭客持現金以
    2.5：1之比率（以「超悟空」機臺為例）開分把玩，每次須
    押注3 分以上，由機具內之IC板程式決定偶然之輸贏，而機
    具上顯示之分數則依遊戲規則而倍數增減，如賭客不繼續把
    玩，則可請店員就遊戲機上所顯示之分數加以計算後（洗分
    ），以2.5：1之比率兌換現金，另潘興和為規避查緝則備置
    寄分卡供非會員或不熟識之顧客使用。適賭客蔡詠翔基於賭
    博之犯意，於該日19時許進入上開遊戲場內，並經陳蕙萍開
    分後，賭玩「超悟空」遊戲機，至同日22時許，因蔡詠翔欲
    離開而示意陳蕙萍至機臺將累積之200 分洗分兌換現金，陳
    蕙萍於計算可兌換之金額後，隨即告知林豈潤，林豈潤則將
    可兌換之現金500 元，上樓置放該遊戲場2 樓樓梯口門板後
    方吊掛之衣服口袋內，並下樓示意蔡詠翔自行至上開2 樓處
    拿取賭金，蔡詠翔見狀上樓拿取賭金後，即行離去。上開情
    事為當晚在上址喬裝賭客之警員所知悉後，旋即電話通報在
    該遊戲場外埋伏之警員，並由該名埋伏之警員尾隨蔡詠翔至
    高雄市楠梓區○○○路與加昌路交岔路口時攔檢盤查，於蔡
    詠翔身著長褲右邊口袋內扣得上開所兌換之賭金500 元；另
    高雄市政府警察局督察室維新小組警員同時持本院所核發之
    搜索票，至上開遊戲場執行搜索，並扣得如附表一、二（除
    編號9 外）所示之物。
二、案經高雄市政府警察局苓雅分局報告臺灣高雄地方法院檢察
    署檢察官偵查起訴。
    理  由
壹、證據能力部分：
一、按被告以外之人於審判外之言詞或書面陳述，除法律有規定
    者外，不得作為證據。被告以外之人於檢察事務官、司法警
    察官或司法警察調查中所為之陳述，與審判中不符時，其先
    前之陳述具有較可信之特別情況，且為證明犯罪事實存否所
    必要者，得為證據，刑事訴訟法第159 條第1 項、第159 條
    之2 分別定有明文。又上開條文中所謂「較可信之特別情況
    」之情形，係就前後陳述時之各種外部情況進行比較，以資
    決定何者外部情況具有可信性。若陳述係在特別可信之情況
    下所為，則虛偽陳述之危險性即不高，雖係審判外陳述，或
    未經被告反對詰問，仍得承認其有證據能力。經查：
（一）被告蔡詠翔警詢筆錄及99年6 月25日之偵訊筆錄（由檢察
      事務官詢問，並未具結）之證據能力：
      被告蔡詠翔於警詢時供陳伊於99年4 月28日19時許進入「
      第必卡電子遊戲場」把玩機檯，至22時左右欲離開而將機
      檯上所剩之分數200 分向被告陳蕙萍示意洗分，被告陳蕙
      萍將機檯分數歸零後即告知被告林豈潤，被告林豈潤即轉
      身上2 樓，一會被告林豈潤下樓示意伊上樓拿現金，伊隨
      即至2 樓樓梯口門前1 件綠色長袖衣服口袋內拿取現金50
      0 後離開，伊曾至該店打玩電子機檯6、7次，伊以上述方
      式兌換現金約有3次左右等語（警卷第9 頁至第11頁），
      核其於本院審理時具結證述稱：99年4 月28日當天伊係向
      被告陳蕙萍表示洗分，被告陳蕙萍則叫被告林豈潤兌換寄
      分卡500 點給伊，並未兌換現金，伊於警詢之陳述內容不
      實在，係警員跟伊說趕快說一說就可以走了，在警員引導
      下才如此說等情（本院卷第50頁至第53頁）明顯有所不符
      。惟本院審酌被告蔡詠翔於上揭時、地，因突遭警員攔檢
      盤查並帶回警察局製作筆錄，尚無暇衡量利害關係而臨時
      編纂其原委，其亦經員警告知涉嫌賭博罪嫌而經調查，應
      無故意虛偽陳述有洗分兌換現金，而致罹賭博罪之必要。
      況被告蔡詠翔於警詢時所錄製之錄音帶經本院勘驗結果，
      其陳述之內容與警詢筆錄所載大致相符，有勘驗報告1 份
      在卷可稽（本院卷第30頁至第34頁），且全程錄音並無中
      途切斷錄音之特別情形，更無任何警員語帶脅迫、威嚇之
      口吻，被告蔡詠翔亦於警員詢問下依序回答明確；再參以
      被告蔡詠翔經警員移送至地檢署由檢察官進行訊問時，其
      具結證述之內容與警詢筆錄所載並無二致，復經本院勘驗
      偵訊光碟確認屬實（本院卷第24頁），顯然被告蔡詠翔所
      辯於警詢時有遭警員引導之情，核屬無憑。故本院核諸上
      開客觀情狀，並衡以被告蔡詠翔於警詢時復陳稱與被告潘
      興和、林豈潤、陳蕙萍並無財物糾紛、仇隙，不會誣控他
      們，意識清楚、精神狀況良好等情，應認被告蔡詠翔之警
      詢筆錄，較具可信之特別情況，且為證明本案犯罪事實存
      否所必要，符合刑事訴訟法第159 條之2 規定例外得為證
      據之情形，應具有證據能力。
（二）證人劉進霖、林俊宏偵查筆錄之證據能力（均係由檢察事
      務官詢問，並未具結）：
      證人劉進霖於偵訊時證稱於99年4 月28日喬裝至「第必卡
      電子遊戲場」，發現被告蔡詠翔把玩機檯及與被告林豈潤
      、陳蕙萍兌換現金等語，及證人林俊宏於偵訊時證稱於上
      揭時間，在高雄市楠梓區○○○路與加昌路交岔路口攔檢
      盤查被告蔡詠翔之相關過程等情，均與渠等於本院審理時
      具結證述之內容大致相符。因上開證人劉進霖、林俊宏之
      偵查筆錄係屬審判外之陳述，應屬傳聞證據，且被告潘興
      和及其辯護人亦爭執其證據能力，是依前揭法條規定，上
      開2 人之偵訊筆錄，應均無證據能力。
二、次按刑事訴訟法第159 條之4 對於具有高度特別可信之文書
    ，在兼具公示性、例行性、可信性之原則下，雖屬傳聞證據
    ，仍例外容許作為證據使用。因此，採取上開文書作為證據
    ，應注意該文書之製作，是否係於例行性之公務或業務過程
    中，基於觀察或發現而當場或即時記載之特徵。查本件被告
    潘興和及其辯護人主張無證據能力之「高雄市政府警察局督
    察室維新小組99年4 月28日探訪報告表及99年4 月27日之職
    務報告書」（偵三卷第3 頁至第7 頁），為被告以外之人於
    審判外之書面陳述，屬於傳聞證據，且為本案發生前，由執
    行之警員針對個案所特定製作，並不具備公示性及例行性之
    要件，亦非同法第159 條之4 第3 款之文書，故不具有證據
    能力，惟仍得憑以彈劾本案各該積極證據之證明力。
三、再按被告以外之人於審判外之陳述，雖不符刑事訴訟法第15
    9 條之1 至第159 條之4 之規定，而經當事人於審判程序同
    意作為證據，法院審酌該言詞陳述或書面陳述作成時之情況
    ，認為適當者，亦得為證據，刑事訴訟法第159 條之5 第1
    項定有明文。查本件檢察官、被告潘興和及其辯護人、被告
    林豈潤、陳蕙萍、蔡詠翔於本院審判程序時，就本判決其他
    所引用審判外之言詞或書面陳述，均明示同意有證據能力，
    本院審酌該具有傳聞證據性質之證據，其取得過程並無瑕疵
    ，與待證事實具有關聯性，證明力非明顯過低，以之作為證
    據係屬適當，認俱得為證據。
四、又卷附現場蒐證照片87張（警卷第25頁至第28頁，偵一卷第
    24頁至第76頁），乃以科學、機械之方式對於查獲當時之情
    況所為忠實且正確之紀錄，性質上並非供述證據，自無傳聞
    法則之適用，應均具有證據能力。
貳、有罪部分：
一、訊據被告潘興和固坦承擔任上址「第必卡電子遊戲場」之負
    責人，並僱用被告陳蕙萍、林豈潤擔任該遊戲場之店員，惟
    矢口否認有賭博之犯行，辯稱：該遊戲場所擺設之電子遊戲
    機均屬娛樂性質，只換卡不兌換現金、物品，伊亦有跟店員
    講不可以將分數兌換現金給客人；另因該店廁所位於3 樓，
    故1 樓至2 、3 樓均沒有管制措施，客人可以直接上樓借用
    廁所，並無起訴書所稱將現金放於2 樓樓梯間衣服口袋內，
    由被告蔡詠翔至2 樓拿取之情形云云；其辯護人則以：案發
    時被告陳蕙萍係洗掉被告蔡詠翔機檯上200 分，並拿500 點
    寄分卡給被告蔡詠翔，並無被告林豈潤將500 元現金放置於
    2 樓樓梯口外套內，再由被告蔡詠翔上樓拿取之情事，況該
    遊戲場如有兌換金錢之賭博行為，則在場之其他客人亦也會
    指認有換錢之情形，然本案卻無1 人指認，顯不合理；另喬
    裝至遊戲場之員警，如有看見被告蔡詠翔上2 樓進行所謂兌
    換現金之犯罪行為，何以沒有尾隨其後並以現行犯逮捕被告
    蔡詠翔，反而讓被告蔡詠翔離去? 又為何警員未將現場遊戲
    之其他人員一併帶回警察局製作筆錄? 故依上情，顯然「第
    必卡電子遊戲場」並無兌換現金之行為，被告潘興和不成立
    賭博罪之犯行云云。另被告林豈潤辯稱：伊約當日20時許才
    開始上班，上班時被告蔡詠翔已經在店內消費，係被告陳蕙
    萍為他開分服務，伊不知道該遊戲場內有兌換現金之行為，
    伊有看到被告陳蕙萍拿500 點寄分卡給被告蔡詠翔，沒有兌
    換現金予被告蔡詠翔云云；另被告陳蕙萍則辯稱：當時被告
    蔡詠翔欲離去時，因其機檯尚剩200 分，伊就以2.5：1之比
    率兌換500 點寄分卡給他，並不是拿現金給他云云。
二、經查：
（一）址設於高雄市○○區○○路290 號1 樓之「第必卡電子遊
      戲場」，係合法領有電子遊戲場營業級別證之營業場所，
      被告潘興和於99年2 月25日經轉讓而擔任該遊戲場之負責
      人等情，有高雄市政府99年2 月25日高市府經二商字第09
      90101630號函、高雄市政府經濟發展局99年8 月12日高市
      經發二字第0990021544號函檢附之商業登記資料影本各1
      份（警卷第43頁、偵二卷第44頁至第61頁）在卷可稽，另
      案發時該遊戲場內擺設共計32臺之遊戲機檯供客人把玩，
      亦有卷附搜索、扣押筆錄、扣押物品目錄表及現場查獲照
      片可佐（警卷第19頁至第28頁），而被告潘興和僱用被告
      林豈潤、陳蕙萍擔任該店之工作人員，被告蔡詠翔於當日
      19時許進入該店內把玩遊戲機檯，至22時許離開乙節，復
      為被告潘興和、林豈潤、陳蕙萍、蔡詠翔於警詢、偵訊時
      陳述明確，是上開之事實，應堪予認定。
（二）證人即被告蔡詠翔於警詢時證述：伊於99年4 月28日19時
      許進入「第必卡電子遊戲場」，該日把玩「超悟空」機檯
      ，每次至少須押注3 分，贏錢時機檯會依伊押注之倍數顯
      示所贏之分數，輸錢時由機檯自動扣除所押注之分數，伊
      打玩至22時左右將機臺上所剩之分數（200 分）向陳蕙萍
      表示要離開請她洗分，陳蕙萍將機臺分數歸零後即告知林
      豈潤，林豈潤轉身上2 樓，一會林豈潤下樓後示意伊上樓
      拿現金，伊隨即至2 樓樓梯口門前1 件綠色長袖衣服口袋
      內拿取賭資現金500 元後離開該店，後來在高雄市楠梓區
      ○○○路、加昌路口遭警方查獲，並在伊穿的長褲右邊口
      袋查獲500 元，伊曾至「第必卡電子遊戲場」打玩電玩6
      、7 次，以上述之方式兌換現金過3 次左右等語明確（警
      卷第9 頁至第11頁），核其於偵訊時具結所證述：伊於上
      揭時間進入「第必卡電子遊戲場」，該「超悟空」機臺是
      採1 比2.5 比率，每次須至少押3 分，以機臺上面的分數
      為標準，如果200 分就是500 元，伊玩到快10點時向陳蕙
      萍表示不玩了，她就把分數洗掉，她示意林豈潤，林豈潤
      就去2 樓拿錢，該次拿到500 元，曾去該店6、7次，曾換
      過3、4次，係朋友介紹該遊戲場可以以分數兌換現金等情
      （偵一卷第9 頁）一致，此亦與證人即喬裝至現場之員警
      劉進霖於本院審理時具結證述：伊於99年4 月28日19時30
      分許進入該遊戲場至22時許，當時有看到被告蔡詠翔在該
      遊戲場內把玩機臺，伊坐在被告蔡詠翔隔1 個機臺距離不
      到1 公尺處，被告蔡詠翔洗分時，有1 個人靠過來，講完
      之後就觸碰一下機臺，第1 個店員做這個動作後，就跟另
      1 個店員講完，隔了不久，被告蔡詠翔就往樓上去，伊研
      判被告蔡詠翔是做了兌換賭資的動作，後來被告蔡詠翔離
      開至高雄市楠梓區○○○路與加昌路口時，為員警林俊宏
      與另1位員警執行攔檢等語；證人即案發時攔檢盤查被告
      蔡詠翔之員警林俊宏於本院審理時結證稱：當時員警劉進
      霖在該「第必卡電子遊戲場」內喬裝客人，經其通知後伊
      於高雄市楠梓區○○○路與加昌路口攔檢被告蔡詠翔，一
      開始伊問他剛才是否在店內打完電動，他回答是，再問他
      是否有兌換現金的行為，他承認有，再從他身上拿出兌換
      的賭資500 元乙節（本院卷第55頁至第60頁）均大致相符
      。雖被告蔡詠翔於本院審理時，異於上開警詢、偵訊證述
      之內容，改證稱未以分數兌換現金，係警員引導才為上開
      不實之證述，當時伊以200 分換500 點寄分卡，寄分卡放
      在皮包裡面，因警察只有叫伊把錢拿出來，所以才沒有將
      寄分卡交給警察云云。惟經本院勘驗被告蔡詠翔於警詢時
      之錄音帶，其全部過程均有錄音，並無中斷、刻意切掉錄
      音之情形，且警詢筆錄之內容，雖非逐字逐句繕打，然與
      錄音內容大致相符，亦無蓄意遺漏或矯飾詞語而為不實記
      載之情事，另製作筆錄員警詢問之語氣，更無恫嚇、威脅
      、強迫等足令被告蔡詠翔客觀上產生畏懼而影響其自由陳
      述之狀況。此外，被告蔡詠翔於案發後翌日經警察移送至
      高雄地檢署，由檢察官採一問一答方式訊問，其訊問過程
      中被告蔡詠翔神色自若，要無任何遭受不當訊問之情形，
      亦經本院勘驗該日之偵訊光碟屬實（本院卷第24頁）。因
      被告蔡詠翔經檢察官以證人身分訊問時，已知悉如有虛偽
      證述，應負偽證之處罰，此與其所犯本案之賭博罪，刑罰
      效果有相當程度上之不同，苟其於警詢時有無法任意性陳
      述情形時，理應於檢察官訊問時，按實供陳事情之始末且
      告知警察任何不當詢問之行為，而非仍與警詢時為相一致
      之證述內容。又被告蔡詠翔係至上開遊戲場把玩機臺消費
      ，與被告潘興和、林豈潤、陳蕙萍等人並不相識，亦無任
      何怨恨、嫌隙存在，如當時確實係以200 分兌換500 點之
      寄分卡，且身上亦有該寄分卡，則被告蔡詠翔更應立即提
      出該寄分卡以佐其無兌換現金之賭博行為，而非為虛偽證
      述使被告潘興和、林豈潤、陳蕙萍致罹刑章，更使己身前
      後證述矛盾而有觸犯偽證罪之疑。是揆諸前情，顯然並無
      被告蔡詠翔所辯於警詢時有遭員警引導而為不實陳述之客
      觀情狀，是其所辯上情，應為子虛，顯難憑採。因被告蔡
      詠翔於警詢、偵訊時證稱在「第必卡電子遊戲場」以200
      分兌換500 元現金之情，與證人劉進霖、林俊宏上開所證
      述之內容，及與現場查獲時2 樓樓梯口處確實吊掛衣服之
      客觀情形相互吻合，故被告蔡詠翔於欲離開上開遊戲場時
      ，將把玩機臺上之200 分告知被告陳蕙萍，再由被告林豈
      潤將可兌換之現金500 元置放在2 樓樓梯口門板後方吊掛
      之衣服口袋內，被告蔡詠翔再上樓拿取之事實，自屬有據
      ，應可信實。另辯護人尚稱勘驗被告蔡詠翔警詢錄音帶時
      ，並未聽出任何電腦打字之聲音，警詢筆錄可能為事先打
      好再讓被告蔡詠翔陳述云云，惟因被告蔡詠翔並未爭執陳
      該警詢筆錄係警員製作後，再使其陳述之情事，且有無錄
      下當時警員繕打筆錄之打字聲，乃攸關錄音之設備、當時
      客觀之環境及相關可能影響錄音之種種因素，自不得以未
      錄得清楚之打字聲，逕而否認該警詢筆錄內容之真實性，
      是辯護人所執前情，亦屬無憑，不得為被告有利之認定。
（三）被告潘興和之辯護人雖爭執被告蔡詠翔確實持有寄分卡，
      且當時被告蔡詠翔身上7、800元，係警察叫他拿出500 元
      ，他才拿出500 元云云，惟證人林俊宏於本院審理時結證
      稱：我們是經埋伏在上開遊戲場之員警（劉進霖）通知後
      ，在高雄市楠梓區○○○路與加昌路口將被告攔檢下來，
      當時係叫他把兌換的賭資拿出來（並非如被告蔡詠翔所稱
      係叫他把「500 元」拿出來），他自己拿出500 元，員警
      劉進霖在電話中並未與伊談過有關分數兌換現金之方式；
      將被告蔡詠翔帶至翠屏路派出所製作筆錄前有搜身，預防
      他身上有帶什麼東西，這是必要的程序，印象中被告蔡詠
      翔身上並無寄分卡等語明確（本院卷第59頁至第61頁）。
      因證人林俊宏係經喬裝在該遊戲場內之員警劉進霖電話通
      知後，於第一時間前往攔檢被告蔡詠翔，而員警劉進霖當
      時尚在該遊戲場內，為免遭店內員工發現通報之情形，應
      無可能於電話中詳細告知員警林俊宏有關洗分分數以及兌
      換現金之比率方式，況依被告蔡詠翔警詢筆錄之勘驗報告
      所示（本院卷第30頁至第34頁），被告蔡詠翔係於製作筆
      錄員警林俊宏詢問下，主動供出上情，並非員警林俊宏以
      封閉式問題加以引導詢問。再者，雖被告蔡詠翔於本院審
      理時提出之500 分寄分卡為證，且經本院勘驗後核與案發
      時查獲寄分卡之外觀、顏色均相同，惟被告蔡詠翔於遭攔
      檢、製作筆錄時，苟其身上確實有500 分之寄分卡，按理
      應於警詢時即積極提出該寄分卡佐證兌換點數之客觀事實
      ，或於偵訊時向檢察官主動出示，以證明其於警詢時陳述
      之內容有虛，始較符合常情，而非刻意拿出500 元配合警
      察為不實之陳述，且遲至本院審理時方為前揭之抗辯。是
      被告潘興和之辯護人上揭所執之情，徒為卸責之詞，應屬
      無據。至辯護人仍爭執員警劉進霖何未以現行犯逮捕被告
      蔡詠翔，未將現場遊戲之其他人員一併帶回警察局製作筆
      錄云云，惟證人劉進霖於本院審理時已證稱因機臺與被告
      蔡詠翔兌換的地點有距離，無法在第一時間上前逮捕，且
      在外面待命的警力已確認被告蔡詠翔有承認賭博，所以用
      比較簡便的方式處理（未將其他在場客人帶回製作筆錄）
      等語明確（本院卷第56頁背面、第57頁），復觀該遊戲場
      之現場圖及現場照片（警卷第18頁、第25頁），因被告蔡
      詠翔拿取兌換之現金，並非在1 樓遊戲機附近，而係在該
      遊戲場之2 樓樓梯口位置，2 者間尚有距離，倘當時喬裝
      之員警稍有任何具體之行動，即可能影響後續蒐證及調查
      之作為，且因以分數兌換現金係屬賭博之違法行為，被告
      潘興和、林豈潤、陳蕙萍應無大肆宣傳之可能，反之僅可
      能與熟識之顧客或知悉該情而要求兌換之賭客間，才進行
      分數兌換現金之行為，亦即當日執行搜索時雖尚有其他顧
      客在該遊戲場現場，然渠等為免自陷賭博罪之犯行而稱無
      兌換現金之情形，且無積極證據足資證明時，警察基於已
      有被告蔡詠翔供陳兌換現金之賭博行為及有扣案相關證據
      可證之情況下，未將其餘在場把玩機臺之人帶回警察局製
      作筆錄，應為調查證據行為之取捨，亦難謂有何不當之處
      。
（四）又上開遊戲場之廁所係設置在3 樓，在該店內消費之顧客
      如欲借用廁所，則須籍由樓梯至2 樓、3 樓等情，雖有被
      告提出該遊戲場之2 樓、3 樓照片為佐（偵二卷第37頁至
      第43頁），惟依該遊戲場1 樓之平面圖及現場照片所示（
      警卷第18頁、第26頁），該1 樓係屬開放式空間，除擺設
      32臺遊戲機臺、櫃臺及飲料櫃外，並無其他較隱匿之處，
      因分數兌換現金之行為並非合法，被告林豈潤、陳蕙萍應
      無可能無視1 樓尚有其餘消費者情形下，即現場核算並給
      付現金，是被告林豈潤、陳蕙萍利用2 樓以上某處先置放
      兌換之現金，再由兌換現金之賭客上樓拿取之事實，即無
      違常情，自不得以該遊戲場廁所設置之位置，逕予推翻前
      揭認定之事實。
（五）綜上所述，被告潘興和、林豈潤、陳蕙萍、蔡詠翔上開辯
      解，均係事後卸責之詞，不足採信。本件事證明確，上開
      被告賭博之犯行，均堪認定，應依法論科。
三、按刑法上之賭博罪，係指依偶然之勝負，定財物之得失為要
    件。凡以勝負繫於偶然之事實，並非事前所能預知者，即為
    賭博，並無方法之限制；其所謂財物，係指金錢或其他有經
    濟上價值之有體物而言。而「對向犯」則係指2 個或2 個以
    上之行為者，彼此相互對立之意思經合致而成立之犯罪，如
    賄賂、賭博、重婚等罪均屬之，因行為者各有其目的，各就
    其行為負責，彼此間無所謂犯意之聯絡，當亦無適用刑法第
    28條共同正犯之餘地（最高法院81年臺非字第233 號判例意
    旨參照）。查本件被告潘興和經營「第必卡電子遊戲場」，
    擺設賭博性電動機臺，並僱用被告林豈潤、陳蕙萍擔任開分
    、洗分及兌換現金之工作，由賭客先以現金開分把玩機臺，
    再以機臺上之分數，以一定比率兌換現金，乃係以偶然之勝
    負，決定財物之得失，揆諸前揭之說明，自屬賭博無疑。至
    被告蔡詠翔雖亦參與賭博犯行，惟其與被告潘興和、林豈潤
    、陳蕙萍乃各有目的居於彼此相互對立之「對向犯」地位，
    故被告蔡詠翔應僅就其自身之行為負責，而與其餘被告無所
    謂犯意之聯絡，尚無適用刑法第28條論以共同正犯之餘地。
    是核被告潘興和、林豈潤、陳蕙萍、蔡詠翔所為，均係犯刑
    法第266 條第1 項前段之普通賭博罪。被告潘興和與林豈潤
    、陳蕙萍就上開犯行，有犯意聯絡及行為分擔，應論以共同
    正犯。爰審酌被告潘興和領有前揭電子遊戲之營業級別證，
    竟未合法經營，僱用被告林豈潤、陳蕙萍擔任開分、洗分、
    兌換現金等工作，圖以分數兌換現金方式吸引賭客把玩，藉
    由偶然之勝負之事實，互爭勝負，以決定財物之得喪，不僅
    易使人啟生僥倖之心、沈迷忘返，更有礙健全社會生活及治
    安秩序，且上開被告3 人犯後猶飾詞狡辯，態度不佳，並參
    酌被告潘興和為經營賭博電玩之利益實際歸屬者，店內之賭
    博機臺高達32台，規模頗大，情節較重，另被告林豈潤、陳
    蕙萍僅為受僱、領取薪資之員工，參與程度較為輕微，及分
    別考量被告3 人之素行、生活狀況、智識程度、犯罪動機等
    一切情狀，分別量處如主文所示之刑，並均諭知如易服勞役
    之折算標準。另被告蔡詠翔為圖一時貪念，參與賭博，助長
    社會僥倖歪風，實非可取，且於本院審理時翻異前詞，飾詞
    否認，態度不佳，犯後毫無悔意，惟念其並無前案紀錄，有
    臺灣高等法院被告前案紀錄表1 份在卷可稽，素行尚可，本
    件犯罪所得非鉅，所生危害尚微等一切情狀，量處如主文所
    示之刑，並諭知易服勞役之折算標準，以示懲儆。
四、按刑法第266 條第2 項為同法第38條之特別規定，祇要係當
    場賭博之器具、在賭檯或兌換籌碼處之財物，不問屬於犯人
    與否，皆應依該條項規定宣告沒收，且擺設電動賭博機賭博
    行為與一般賭博行為不同，擺設人每日開機營業時起，即處
    於隨時供不特定賭客投幣與其對賭之狀態，就擺設人而言，
    每日一旦開機營業，即認應已開始賭博行為，是既係營業時
    為警查獲，不論查獲時有無賭客在場賭博，查扣之賭博性電
    玩機具均屬當場賭博之器具，應依刑法第266 條第2 項沒收
    之〔司法院（82）廳刑一字第883 號、司法院（78）廳刑一
    字第1692號函文研究意見參照〕。查扣案如附表一所示機具
    32臺（內各含IC板1 塊，共32塊），業據被告潘興和供陳均
    有插電營業（偵二卷第3 頁），依上所述，均應視為當場賭
    博之器具，應依刑法第266 條第2 項之規定，不問屬於犯人
    與否，於被告潘興和、林豈潤、陳蕙萍主文項下，均予以宣
    告沒收。另扣案如附表二編號1   所示之寄分卡共計58張（
    100 分23張、500 分13張、1000分19張、5000分3 張）、附
    表二編號6 所示之開分鑰匙2 支，係供本案犯罪所用之物，
    且於被告林豈潤、陳蕙萍身上所查獲，爰依刑法第38條第1
    項第2 款規定及共犯責任共同原則，於被告潘興和、林豈潤
    、陳蕙萍主文項下併予宣告沒收之。餘附表二編號2 、3 、
    4 、5 、7 之4 月份誤差表1 張、4 月份公休表1 張、交接
    表2 張、員工考勤表2 張、會員名冊3 本，核無證據證明與
    本案犯行有關，爰均不予宣告沒收之；另扣案如附表二編號
    8 所示之現金6 萬2,100 元，被告林豈潤雖所供述係數日營
    業所累積下來後放在身上等語（本院卷第63頁背面），惟非
    在賭檯或兌換籌碼處所查獲之財物，亦無證據證明係本案賭
    博犯行所得，爰不予宣告沒收。至警方自被告蔡詠翔身上查
    扣之現金500 元，為被告蔡詠翔因賭博所得之財物，爰依刑
    法第38條第1 項第3 款規定，於被告蔡詠翔所犯賭博罪刑之
    主文項下諭知沒收之。
參、不另為無罪諭知部分：
一、公訴意旨略以：被告潘興和早於99年2 月25日起至上開查獲
    前，即利用經營「第必卡電子遊戲場」之機會，從事賭博之
    行為，另其與被告林豈潤、陳蕙萍自99年2 月25日起至為警
    查獲止，在「第必卡電子遊戲場」內擺設賭博性電子遊戲機
    檯之行為，除涉犯刑法第266 條第1 項之賭博罪外，應同時
    另涉刑法第268 條前段之意圖營利供給賭博場所罪及同法條
    後段之意圖營利聚眾賭博罪云云。
二、按犯罪事實應依證據認定之，無證據不得認定犯罪事實；不
    能證明被告犯罪，應諭知無罪之判決，刑事訴訟法第154 條
    第2 項、第301 條第1 項前段分別定有明文。另按刑事訴訟
    法第161 條第1 項規定，檢察官就被告犯罪事實，應負舉證
    責任，並指出證明之方法。因此，檢察官對於起訴之犯罪事
    實，應負提出證據及說服之實質舉證責任。倘其所提出之證
    據，不足為被告有罪之積極證明，或其指出證明之方法，無
    從說服法院以形成被告有罪之心證，基於無罪推定之原則，
    自應為被告無罪判決之諭知（最高法院92年臺上字第128 號
    判例要旨參照）。
三、公訴意旨固謂被告潘興和早於99年2 月25日起至上開查獲前
    ，即利用經營「第必卡電子遊戲場」之機會，從事賭博之行
    為，惟公訴人就此部分，並未提出任何相關事證足資說服本
    院；況卷附之高雄市政府警察局督察室維新小組探訪工作報
    告表（偵三卷第3 頁），僅警員於本案查獲前之片面探訪過
    程紀錄，亦無其他積極證據可得證明被告潘興和於上揭期間
    內，有何以上開遊戲場為賭博之行為，是公訴人所指被告潘
    興和此期間亦涉賭博之罪嫌，顯屬不足。
四、另按刑法第268 條意圖營利供給賭博場所及意圖營利聚眾賭
    博罪，須以行為人有營利之意圖，進而供給賭博場所或邀約
    不特定多數人聚賭，且行為人意圖營利之內容，必附麗於供
    給賭博場所等行為之上（例如收取租金、抽頭金等），方能
    以該罪論擬，倘行為人之獲利，全數藉由參與賭博之射倖行
    為而來，復未片面更易（調低）賠率設定，此與向押中賭客
    按次收取抽頭金之行為應有所有不同，非此所謂之意圖營利
    之情形。況聚眾賭博罪，雖不以參加賭博之不特定多數人，
    必須同時聚集於一處，共同從事賭博行為為必要，惟仍須渠
    等之聚賭行為係行為人所邀聚，且其狀況已達於不特定多數
    人可以任意加入、退出者為限，始屬有據。然查，被告潘興
    和僱用知情之被告林豈潤、陳蕙萍以前述方式與不特定賭客
    相互對賭財物，固經本院認定如前。然被告潘興和所擺設之
    電子遊戲機臺，猶如個人手足之延伸，而藉此方式同時各別
    與機臺上之賭客對賭，被告潘興和能否取得押注之賭資，乃
    取決於賭客是否押中之結果，輸贏猶未可知，且於此情形，
    亦非不特定之賭客可以任意加入或退出，實難認有何意圖營
    利、已達聚眾之程度。此外，本案卷內亦無其他確切之積極
    證據，足資證明被告潘興和、林豈潤、陳蕙萍除與賭客對賭
    之行為外，別有抽頭營利，或曾片面更易（調低）賠率設定
    等行為。故揆諸前揭說明，被告潘興和、林豈潤、陳蕙萍之
    行為，核與刑法第268 條之構成要件有間（臺灣高等法院高
    雄分院95年度上易字第798 號、96年度上易字第12號等判決
    同此見解，另參最高法院97年度台非字第358 號判決意旨）
    ，要難以該條文之犯行予以相繩。
五、綜上所述，公訴人並未提出積極證據證明被告潘興和於99年
    2 月25日起至上開查獲前（或於僱用被告林豈潤、陳蕙萍時
    起至上開查獲前），即已從事賭博犯行（或與被告林豈潤、
    陳蕙萍共同從事賭博犯行），復無確切事證足認被告潘興和
    、林豈潤、陳蕙萍除與賭客對賭外，尚有抽頭營利等行為，
    自難認被告潘興和於上開期間涉犯刑法第266 條之賭博罪及
    與被告林豈潤、陳蕙萍亦共同涉犯刑法第268 條之意圖營利
    供給賭博場所罪及聚眾賭博罪，是依上開判例意旨，原應為
    無罪之諭知，惟公訴意旨認被告潘興和、林豈潤、陳蕙萍此
    部分與前開賭博罪部分，有想像競合犯之裁判上一罪、集合
    犯關係，爰不另為無罪之諭知。
據上論斷，應依刑事訴訟法第299 條第1 項前段，刑法第28條、
第266 條第1 項前段、第2 項、第42條第3 項、第38條第1 項第
2 款、第3 款，刑法施行法第1 條之1，判決如主文。
本案經檢察官顏漢文到庭執行職務。
中    華    民    國   100    年    3     月    15    日
                  刑事第十二庭  審判長法  官  黃建榮
                                      法  官  陳川傑
                                      法  官  林勳煜
以上正本證明與原本無異。
如不服本判決應於收受本判決後10日內向本院提出上訴書狀，並
應敘述具體理由，如未敘述上訴理由者，應於上訴期間屆滿後20
日內補提理由書狀於本院（均須按他造當事人之人數附繕本）「
切勿逕送上級法院」。
中    華    民    國   100    年    3     月    15    日
                                      書記官  莊正彬
【附表一】
┌────────────────────────────────────┐
│附表一：                                                                │
├──┬───────────────────────┬─────────┤
│編號│電子遊戲機臺                                  │數量              │
├──┼───────────────────────┼─────────┤
│1   │超八                                          │15臺（含15塊IC板) │
├──┼───────────────────────┼─────────┤
│2   │樂透巨星                                      │10臺（含10塊IC板）│
├──┼───────────────────────┼─────────┤
│3   │鑽石列車                                      │2臺（含2塊IC板）  │
├──┼───────────────────────┼─────────┤
│4   │超悟空                                        │5 臺（含5塊IC板） │
├──┼───────────────────────┼─────────┤
│總計│                                              │32臺（含32塊IC板）│
└──┴───────────────────────┴─────────┘
【附表二】
┌────────────────────────────────────┐
│附表二：                                                                │
├──┬───────────────────────┬─────────┤
│編號│名稱                                          │數量              │
├──┼───────────────────────┼─────────┤
│1   │寄分卡                                        │58張（100 分23張、│
│    │                                              │500 分13張、1000分│
│    │                                              │19張、5000分3張） │
├──┼───────────────────────┼─────────┤
│2   │4月份誤差表                                   │1張               │
├──┼───────────────────────┼─────────┤
│3   │4月份公休表                                   │1張               │
├──┼───────────────────────┼─────────┤
│4   │交接表                                        │2張               │
├──┼───────────────────────┼─────────┤
│5   │員工考勤表                                    │2 張（1 張記載「潤│
│    │                                              │」、1 張記載「小萍│
│    │                                              │」）              │
├──┼───────────────────────┼─────────┤
│6   │開分鑰匙                                      │2支               │
├──┼───────────────────────┼─────────┤
│7   │會員名冊                                      │3本               │
├──┼───────────────────────┼─────────┤
│8   │現金（新臺幣）                                │6 萬2,100元（其中3│
│    │                                              │萬500 元於林豈潤身│
│    │                                              │上扣得、另3 萬1,60│
│    │                                              │0 元於陳蕙萍身上扣│
│    │                                              │得）              │
├──┼───────────────────────┼─────────┤
│9   │現金（新臺幣）                                │500 元（於蔡詠翔身│
│    │                                              │上扣得）          │
└──┴───────────────────────┴─────────┘
附錄本案論罪科刑法條：
中華民國刑法第266 條
（普通賭博罪與沒收物）
在公共場所或公眾得出入之場所賭博財物者，處1 千元以下罰金
。但以供人暫時娛樂之物為賭者，不在此限。
當場賭博之器具與在賭檯或兌換籌碼處之財物，不問屬於犯人與
否，沒收之。